【裁判字號】    97,上易,123
【裁判日期】    980213
【裁判案由】    詐欺
【裁判全文】
臺灣高等法院花蓮分院刑事判決         97年度上易字第123號
上  訴  人  臺灣花蓮地方法院檢察署檢察官
上  訴  人
即  被  告  甲○○
上列上訴人因被告詐欺案件，不服中華民國97年7月8日臺灣花蓮
地方法院97年度易字第115號第一審判決（起訴案號：臺灣花蓮
地方法院檢察署97年度偵字第517號），提起上訴，本院判決如
下：
    主  文
原判決撤銷。
甲○○犯詐欺取財罪，處有期徒刑參月，減為有期徒刑壹月又拾
伍日，如易科罰金，以銀元參佰元即新台幣玖佰元折算壹日。
    事實及理由
一、本案經本院審理結果，認第一審以上訴人即被告甲○○犯刑
    法第339條第1項之詐欺罪，判處有期徒刑7月，減為有期徒
    刑3月又15日，並諭知易科罰金折算之標準為新台幣900元折
    算1日，除量刑外，認事用法並無不當，茲引用如附件第一
    審判決書記載之事實、證據及理由。
二、被告上訴仍否認犯行，辯稱：未向告訴人拿取新台幣（下同
    ）4萬元，未詐欺告訴人云云，惟原審判決已於理由欄詳細
    敘述認定被告詐欺之理由及證據，經核與經驗及論理法則均
    無違背，自應維持，被告空言否認犯行，委不足採。又被告
    已於本院與告訴人達成和解，並清償4萬元，有和解書附卷
    可稽（本院卷第48-1頁），告訴人亦表明不再追究，爰從輕
    量刑處如主文所示，並依中華民國96年罪犯減刑條例減輕其
    刑2分之1，及依修正前刑法第41條第1項前段諭知易科罰金
    之折算標準為新台幣900元折算1日。原審予被告論罪科刑固
    非無見，惟在量刑上未及審酌兩造已和解事宜，被告否認犯
    罪及檢察官以原審量刑過輕而上訴，固均無理由，惟原審既
    有上開量刑可議之處，自應撤銷改判。
據上論結，應依刑事訴訟法第369條第1項前段、第373條、第364
條、第299條第1項前段，刑法第2條第1項前段、第339條第1項，
修正前刑法第41條第1項前段，罰金罰鍰提高標準條例第1條前段
、修正前罰金罰鍰提高標準條例第2條，現行法規所定貨幣單位
折算新臺幣條例第2條，中華民國九十六年罪犯減刑條例第2條第
1項第3款、第7條、第9條，判決如主文
本案經檢察官丙○○到庭執行職務。
中    華    民    國    98    年    2     月    13    日
                          審判長法  官  何方興
                                法  官  王紋瑩
                                法  官  林鳳珠
以上正本證明與原本無異。
本件不得上訴。
                                書記官  徐文彬
中    華    民    國    98    年    2     月    13    日
附錄：本案論罪科刑法條全文
中華民國刑法第339條第1項
意圖為自己或第三人不法之所有，以詐術使人將本人或第三人之
物交付者，處5年以下有期徒刑、拘役或科或併科1千元以下罰金
。
附件：
臺灣花蓮地方法院刑事判決               97年度易字第115號
公  訴  人  臺灣花蓮地方法院檢察署檢察官
被      告  甲○○  男  56歲（民國○○年○○月○○日生）
                    身分證統一編號：Ｚ000000000號
                    住花蓮市○○里○○鄰○○路63號
上列被告因詐欺案件，經檢察官提起公訴（97年度偵字第517 號
），本院判決如下：
    主  文
甲○○犯詐欺取財罪，處有期徒刑柒月，減為有期徒刑參月又拾
伍日，如易科罰金，以銀元參佰元即新台幣玖佰元折算壹日。
    事  實
一、緣乙○○於民國95年1 月間，因其向行政院國軍退除役官兵
    輔導委員會（下稱退輔會）花蓮農場承租地號為花蓮縣壽豐
    鄉○○段1104地號土地（下稱系爭租地）有搭蓋違建鐵皮屋
    ，經退輔會花蓮農場向台彎花蓮地方法院訴請其拆屋還地，
    甲○○因故得知上情後，竟基於意圖為自己不法所有之犯意
    ，向乙○○誆稱，其任職花蓮縣政府違建拆除大隊，有辦法
    幫甲○○關說使其上開違建物免被拆除，要乙○○交付新台
    幣（下同）4 萬元與伊作為關說疏通相關人士之用，乙○○
    誤信為真，乃陷於錯誤，而於95年5、6月間某日，在其花蓮
    縣壽豐鄉○○路○段888號住處，交付甲○○現款4 萬元，惟
    甲○○收受上開款項後，即避不見面，而乙○○上開租地違
    建物仍於95年10月間遭拆除，乙○○始發現受騙，迄於96年
    2月17 日，乙○○在本院門口巧遇甲○○，乃要求甲○○歸
    還上開款項，甲○○為搪塞其犯行，乃簽發面額均為2 萬元
    、到期日分別為96年2月17日、96年3月17日之本票2 張交付
    乙○○作為返還上開款項之用，嗣上開本票到期仍不獲兌現
    ，乙○○始向台灣花蓮地方法院檢察署申告。
二、案經被害人乙○○訴請台彎花蓮地方法院檢察署檢察官偵查
    起訴。
    理  由
一、證據能力部分：按被告以外之人於審判外之言詞或書面陳述
    ，除法律有規定者外，不得作為證據；被告以外之人於偵查
    中向檢察官所為之陳述，除顯有不可信之情況者外，得為證
    據。又被告以外之人於審判外之陳述，經當事人於審判程序
    同意作為證據，法院審酌該言詞陳述或書面陳述作成時之情
    況，認為適當者，亦得為證據。當事人、代理人或辯護人於
    法院調查證據時，知有第159條第1項不得為證據之情形，而
    未於言詞辯論終結前聲明異議者，視為有前項之同意，刑事
    訴訟法第159條、第159條之1、第159條之5 分別定有明文。
    查被告甲○○於本院準備程序中對告訴人乙○○於警詢、偵
    訊時證述之證據能力均表示沒有意見，且迄於本案言詞辯論
    終結前亦未聲明異議，本院審酌上開言詞陳述作成時之情況
    ，並無不適當之情形，認前揭告訴人乙○○警詢、偵訊時之
    證述，應具有證據能力。
二、訊據被告甲○○矢口否認有上開詐欺取財之犯行，辯稱：伊
    未向乙○○表示可以幫他疏通上開違建物免被拆除而索取 4
    萬元疏通費，伊係經友人得知乙○○系爭租地因有搭蓋違建
    物被法院判決要拆除確定，伊乃去乙○○住處，告知乙○○
    伊有辦法將拆除日期延後，期間，伊有義務幫忙至退輔會在
    壽豐鄉的單位，拜託該單位主任讓告訴人繼續承租，但主任
    說沒有辦法，伊也白忙一場，伊也有幫忙寫陳情狀函行政院
    農民工程處等單位，並拜託盧博基立委居間與退輔會長官談
    ，給而上開違建物被法院強制拆除時，伊也在現場請法官不
    要拆，伊係基於朋友幫忙乙○○，沒有向其索取任何費用，
    伊事後簽發面額共計4萬元之本票2張與被告係因遭被告恐嚇
    云云。惟查：
（一）告訴人乙○○於民國95年1 月間，因在系爭租地上蓋有違
      建物，遭退輔會花蓮農場向台彎花蓮地方法院訴請其拆屋
      還地，被告因故得知後，主動向乙○○表示其其現任職花
      蓮縣政府違建拆除大隊，有辦法幫乙○○關說使其上開違
      建物免於被拆除，而向乙○○索討其4 萬元之款項作為疏
      通費用，乙○○因此於同年5、6月間，在其住處交付現款
      4 萬元與被告等情，迭據乙○○於警詢、偵查及本院均證
      述明確，核與證人謝美蘭於本院證稱伊目睹乙○○在其住
      處交付款項與被告之情節大致吻合，堪認屬實。至證人謝
      美蘭雖於本院作證之初，先證稱其目睹上開交付款項之時
      間係在96年間，與乙○○證述交付款項時間有所出入，然
      綜觀證人謝美蘭於本院證述其目睹乙○○交付款項與被告
      之過程，顯可知其所述之時點係在告訴人系爭租地違建物
      被拆除前，故證人謝美蘭上開證述乙○○交付款項時間雖
      與告訴人乙○○證述有所不符，然應係距案發時間過長導
      致案發時間之記憶較為模糊，自不影響其證述之可信性，
      附此敘明。又查，被告雖曾任花蓮縣政府城鄉發展局違建
      處理隊（原拆除隊）技工，負責違建拆除作業，惟其早於
      93年8月20日離職，此有花蓮縣政府97年5月16日以府刑庶
      字第0970062637號函1 份在卷可稽，可證被告於本案案發
      期間，並未任職花蓮縣政府拆除大隊。再查，被告於案發
      期間，除僅曾幫告訴人寫陳情狀給總統府、花蓮地方法院
      檢察署檢察官外，即未有另為其他方面之幫助，而乙○○
      之系爭租地上之違建物亦於95年10月間遭法院強制拆除等
      情，業據告訴人乙○○於本院證述明確，並有告訴人提供
      相關拆除照片3 張在卷可參，均足證告訴人指訴上開遭被
      告詐騙而交付4萬元一節，並非無憑，應屬實在。
（二）況查，被告事後於96年2月17 日，因偶遇告訴人，在告訴
      人要求返還上開4萬元款項下，有開立上開面額共4萬元之
      本票2 張與乙○○，惟到期亦未獲兌現，告訴人乃持之向
      本院民事庭訴請被告清償債務，並因經合法通知，未於言
      詞辯論期日到場，經法院以一造辯論判決告訴人乙○○勝
      訴等情，為被告所不否認，並據告訴人乙○○於警詢、偵
      查及本院證述明確，並有本票影本2 張及本院民事簡易庭
      96年度花小字第285號民事小額判決書1份在卷可稽。參以
      被告於案發後，願意簽發面額共計4萬元之本票2張賠償告
      訴人一節，益徵被告案發時確實有以上開事由向告訴人詐
      騙收取4 萬元甚明。至被告雖辯稱上開本票係遭告訴人恐
      嚇下所簽發，惟衡情，果若被告所辯屬實，其理應於簽發
      本票後隨即報警處理，或係於告訴人持上開本票提起民事
      訴訟時，到庭陳明，以迴護自身權益，惟均未見其有上開
      作為，顯與常情有違，是其所辯遭告訴人恐嚇才簽發一節
      ，難認可採。再者，復參以被告於本院準備程序時自陳：
      伊案發時有交付告訴人發票人陳聰明、面額5 萬元之已退
      票支票1張與告訴人，用來賠償告訴人4萬元云云，而質諸
      證人乙○○於本院證稱：「我給那4 萬元同時，他說叫我
      不要怕，另外給我1張別人的支票面額5萬元」、「（問：
      被告給你5 萬元支票，是你要求他，還是他主動給你？）
      他主動拿給我，我沒有開口，他說這張票可以先放在我那
      邊，請我幫忙收」等語，果若被告於案發時未向告訴人索
      取收受4萬元款項，何須主動交付面額5萬元之他人退票支
      票要告訴人不要擔心等情，益徵被告確實有收取告訴人交
      付之上開4萬元款項無誤。
（四）綜上，足認告訴人乙○○指述被告於上開時、地，以上開
      事由詐騙其4 萬元款項一節，應屬實在，是被告飾詞狡辯
      ，顯係事後卸責之詞，委難採信，本案事證明確，被告犯
      行應堪認定，應依法論科。
三、核被告所為，係犯刑法第339條第1項之詐欺取財罪，爰審酌
    被告原曾任職花蓮縣政府，智識程度不低及其犯罪動機、手
    段、造成被害人損害程度及犯後否認犯行，飾詞狡辯，且案
    發後未與告訴人和解，賠償告訴人損失等一切情狀，量處如
    主文所示之刑，末查，本件被告犯罪時間在96年4月24 日以
    前，所犯合於中華民國96年罪犯減刑條例第2條第1項第3 款
    之規定，爰減其宣告刑二分之一，並諭知易科罰金之折算標
    準，以示懲儆。又被告於犯罪時之刑法第41條第1 項規定：
    「犯最重本刑為五年以下有期徒刑以下之刑之罪，而受六個
    月以下有期徒刑或拘役之宣告，因身體、教育、職業、家庭
    之關係或其他正當事由，執行顯有困難者，得以一元以上三
    元以下折算一日，易科罰金。」，而依修正前罰金罰鍰提高
    標準條例第2條（現已刪除）規定，就原定數額提高為100倍
    折算一日，則被告行為時之易科罰金折算標準，應以銀元30
    0元折算一日，經折算為新臺幣後，應以新臺幣900元折算一
    日。惟95年7月1日修正公布施行之刑法第41條第1 項前段則
    規定：「犯最重本刑為五年以下有期徒刑以下之刑之罪，而
    受六個月以下有期徒刑或拘役之宣告者，得以新臺幣一千元
    、二千元或三千元折算一日，易科罰金。」比較修正前後之
    易科罰金折算標準，以95年7月1日修正公布施行前之規定較
    有利於被告，故依修正前刑法第41條第1 項前段規定，諭知
    減得之刑之易科罰金折算標準，附此敘明。
據上論斷，應依刑事訴訟法第299條第1項前段、刑法第2條第1項
前段、第339條第1項，修正前刑法第41條第1 項前段，罰金罰鍰
提高標準條例第1條前段、修正前罰金罰鍰提高標準條例第2條，
現行法規所定貨幣單位折算新臺幣條例第2條，中華民國九十六
年罪犯減刑條例第2條第1項第3款、第7條、第9條，判決如主文
。
本案經檢察官許梨雯到庭執行職務
中    華    民    國    97    年    7     月    8     日
                  刑事第三庭  審判長  法  官  李世華
                                      法  官  楊仲農
                                      法  官  張嘉芬
上列正本證明與原本無異。
如對本判決不服，應於送達後10日內，向本院提出上訴狀（上訴
狀應記載具體上訴理由並應抄附繕本）告訴人或被害人如對於本
判決不服者，應具備理由請求檢察官上訴，其上訴期間之計算係
以檢察官收受判決正本之日期為準。
中    華    民    國    97    年    7     月    8     日
                                      書記官
附錄本判決論罪之法律條文：
中華民國刑法第339條第1項
意圖為自己或第三人不法之所有，以詐術使人將本人或第三人之
物交付者，處5年以下有期徒刑、拘役或科或併科1千元以下罰金
。


司法院資訊處製作；財團法人民間司法改革基金會備份。
